【裁判字號】    99,台上,3669
【裁判日期】    990610
【裁判案由】    違反期貨交易法
【裁判全文】
最高法院刑事判決            九十九年度台上字第三六六九號
上  訴  人  甲○○
上列上訴人因違反期貨交易法案件，不服台灣高等法院中華民國
九十七年六月二十四日第二審判決（九十七年度上訴字第三九三
號，起訴案號：台灣台北地方法院檢察署九十六年度偵字第五八
三三號），提起上訴，本院判決如下：
    主  文
上訴駁回。
    理  由
按刑事訴訟法第三百七十七條規定：上訴於第三審法院，非以判
決違背法令為理由不得為之；是提起第三審上訴，應以原判決違
背法令為理由，係屬法定要件。如果上訴理由書狀並未依據卷內
訴訟資料具體指摘原判決不適用何種法則或如何適用不當；或所
指摘原判決違法情事，顯與法律規定得為第三審上訴理由之違法
情形不相適合；均應認其上訴為違背法律上之程式，予以駁回。
本件原判決維持第一審依修正前刑法牽連犯之規定，從一重論處
上訴人甲○○共同未經許可擅自經營期貨經理事業及期貨顧問事
業罪刑（處有期徒刑一年四月，減為有期徒刑八月）之判決，駁
回上訴人在第二審之上訴。上訴人之上訴意旨略稱：（一）原判
決有刑事訴訟法第三百七十九條第六款：「除有特別規定外，被
告未於審判期日到庭而逕行審判」、第八款：「除有特別規定外
，未經檢察官或自訴人到庭陳述而為審判」、第十款：「依本法
應於審判期日調查之證據而未予調查」、第十一款：「未與被告
以最後陳述之機會」等當然違背法令之情形。（二）本件情形與
原審法院九十六年度上訴字第四三四號、九十六年度上更(二)字第
五二一號、九十六年度上訴字第一七九一號、九十七年度上易字
第二四０號、九十七年度上更(一)字第一一二號、九十七年度上更
(一)字第四四號等判決相同，除本件外，上引原審判決均係論以刑
法第三百三十九條第一項之詐欺取財罪，原判決有適用法則不當
之違法。（三）上訴人因不諳「簡式審判程序」之定義，以致未
就第一審採簡式審判程序表示不同之意見，造成無法就卷內傳聞
證據之證據能力為爭執等語。
惟查：原判決依憑調查證據之結果並綜合卷內證據資料，認定上
訴人有其事實欄所載之常業重利犯行，已於理由內詳敘其調查證
據之結果及取捨證據認定之理由，並依憑調查證據之結果，說明
援引作為判決基礎之證據資料均具有證據能力所憑之理由。從形
式上觀察，原判決並無被告未於審判期日到庭而逕行審判、未經
檢察官到庭陳述而為審判、應於審判期日調查之證據未予調查、
未與被告以最後陳述之機會、採證違背證據法則及適用法則不當
等違背法令之情形。又「被告經合法傳喚，無正當之理由不到庭
者，得不待其陳述，逕行判決」，為刑事訴訟法第三百七十一條
所明定，而該法條即係同法第三百七十九條第六款所稱之：「特
別規定」；卷查原審民國九十七年六月三日審判期日之傳票，係
依上訴人上訴狀所載之住所即台北市○○路○段二四五巷五二弄
三一號三樓，於九十七年五月八日以寄存送達之方式，寄存送達
地之台北市政府警察局松山分局松山派出所，依刑事訴訟法第六
十二條：「送達文書，除本章有特別規定外，準用民事訴訟法之
規定」及民事訴訟法第一百三十八條第一、二項：「送達不能依
前二條規定為之者，得將文書寄存送達地之自治或警察機關，並
作送達通知書兩份，一份黏貼於應受送達人住居所、事務所、營
業所或其就業處所門首，另一份置於該送達處所信箱或其他適當
位置，以為送達」、「寄存送達，自寄存之日起，經十日發生效
力」等規定，上開審判期日傳票，於九十七年五月十九日發生合
法送達之效力。則原審於上訴人經合法傳喚，無正當理由不到庭
後，依刑事訴訟法第三百七十一條規定，不待其陳述，逕行判決
，顯未違法。又依原審審判筆錄之記載，檢察官於上開審判期日
已到庭執行職務，除對卷內各該證據之調查表示意見外，並依法
論告（見原審卷第四三頁至第四四頁），並無檢察官未到庭陳述
之情形。上訴意旨（一）指摘原審有被告未於審判期日到庭而逕
行審判、未經檢察官到庭陳述而為審判、未與被告以最後陳述之
機會等違法，俱非依據卷內資料而為主張。又上訴人於原審並未
聲請調查證據，其上訴意旨（一）至法律審之本院，始另以空言
指摘原判決有應於審判期日調查之證據未予調查之違法，殊屬誤
會。至於原審法院九十六年度上訴字第四三四號、九十六年度上
更(二)字第五二一號、九十六年度上訴字第一七九一號、九十七年
度上易字第二四０號、九十七年度上更(一)字第一一二號、九十七
年度上更(一)字第四四號等判決，對本件均無拘束力，且該等判決
所認定之犯罪事實，又與本件未必相同，自難比附援引。上訴意
旨（二）執原審前揭另案判決，指摘原判決適用法則不當，顯不
足以辨識原判決已具備違背法令之形式要件。又「除被告所犯為
死刑、無期徒刑、最輕本刑為三年以上有期徒刑之罪或高等法院
管轄第一審案件者外，於前條第一項程序進行中，被告先就被訴
事實為有罪之陳述時，審判長得告知被告簡式審判程序之旨，並
聽取當事人、代理人、辯護人及輔佐人之意見後，裁定進行簡式
審判程序」，為刑事訴訟法第二百七十三條之一第一項所明定。
上訴人涉犯之期貨交易法第一百十二條第五款及刑法第三百三十
九條第一項之罪，均非死刑、無期徒刑、最輕本刑為三年以上有
期徒刑之罪或高等法院管轄第一審案件，第一審受命法官於第一
次審判期日前，傳喚被告並通知檢察官到庭，行準備程序時，上
訴人就檢察官起訴之犯罪事實，當庭陳稱：「大致正確」，於受
命法官詢問：「對於本件適用簡式審判程序，有何意見﹖並告知
簡式審判程序之要旨」，又答稱：「沒有意見」（見第一審卷第
十三頁），則第一審法院裁定本件進行簡式審判程序，自未違法
。上訴意旨（三）執此指摘原判決違法，顯與法律規定得為第三
審上訴理由之違法情形不相適合。綜上所論，本件上訴違背法律
上之程式，予以駁回。至於原判決認與上訴人違反期貨交易法部
分，有修正前刑法牽連犯裁判上一罪關係之詐欺取財部分，原判
決認係犯刑法第三百三十九條第一項之詐欺取財罪，經查刑法第
三百三十九條第一項之詐欺取財罪，屬於刑事訴訟法第三百七十
六條第四款所列之罪，與之有修正前刑法牽連犯裁判上一罪關係
之違反期貨交易法部分之上訴，既不合法，自無從就有修正前刑
法牽連犯關係之上開輕罪部分併為實體上審判，此部分既經第二
審判決，自不得上訴於第三審法院，上訴人就此部分竟復提起上
訴，顯非適法，亦予駁回。
據上論結，應依刑事訴訟法第三百九十五條前段，判決如主文。
中    華    民    國  九十九  年    六    月    十    日
                      最高法院刑事第七庭
                          審判長法官  林  永  茂
                                法官  蘇  振  堂
                                法官  蕭  仰  歸
                                法官  林  立  華
                                法官  劉  介  民
本件正本證明與原本無異
                                      書  記  官
中    華    民    國  九十九  年    六    月   十八   日
                                                      Ｅ

司法院資訊處製作；財團法人民間司法改革基金會備份。
